【裁判字號】    97,易,2093
【裁判日期】    970731
【裁判案由】    詐欺
【裁判全文】
臺灣臺中地方法院刑事判決              97年度易字第2093號
公  訴  人  臺灣臺中地方法院檢察署檢察官
被      告  乙○○
上列被告因詐欺案件，經檢察官提起公訴（97年度偵緝字第1087
號），本院合議庭裁定由受命法官獨任進行簡式審判程序，判決
如下：
    主    文
乙○○共同意圖為自己不法之所有，以詐術使人將本人之物交付
，處有期徒刑捌月，減為有期徒刑肆月，如易科罰金，以新臺幣
壹仟元折算壹日。
    犯罪事實
一、乙○○與徐錦室 (另案經臺灣臺中地方法院檢察署檢察官通
    緝中) 為姊妹，陳勇達（經本院以96年度易字第5173號判決
    處有期徒刑1年2月，減為有期徒刑7月，嗣經上訴，經臺灣
    高等法院臺中分院駁回上訴確定。）為乙○○之外甥，乙○
    ○與徐錦室、陳勇達、張春長 (另案經臺灣臺中地方法院檢
    察署檢察官通緝中) 及真實姓名年籍不詳、綽號「美惠」之
    成年女子，共同基於意圖為自己不法所有之犯意聯絡，共組
    俗稱「金光黨」之詐騙集團，其等五人於96年2月5日上午9
    時許，由陳勇達駕駛車牌號碼3065─SB號自用小客車搭載綽
    號「美惠」之成年女子，負責把風工作，張春長則駕駛車牌
    號碼3968─KZ號自用小客車搭載乙○○及徐錦室，途經臺中
    縣石岡鄉○○村○○路617號附近，見年近八旬之甲○○○
    獨自一人在路旁，背著手提袋內裝電鍋欲拿去修理，認有機
    可乘，乃由乙○○與徐錦室下車與甲○○○攀談，由徐錦室
    扮演傻女，乙○○則向甲○○○佯稱：「那個女子傻傻的很
    有錢，她先生是開地下錢莊的，她的錢都到處亂丟，妳坐我
    的車，我載妳去修電鍋」等語，而誘騙甲○○○隨其二人上
    車搭乘張春長所駕上開自用小客車，旋由乙○○向甲○○○
    佯稱：「可與傻女比誰錢多，妳拿出多少錢，傻女都會加倍
    餽贈」等語，徐錦室亦向甲○○○佯稱：「只要妳拿錢給我
    看，我的病就會好了」等語，並由徐錦室拿出預先準備之現
    金新臺幣（下同）300,000元在手上把玩，藉此取信甲○○
    ○，致甲○○○信以為真而陷於錯誤，由張春長搭載甲○○
    ○返家拿取現金約80,000元，陳勇達則駕駛上開自用小客車
    搭載綽號「美惠」之成年女子一路尾隨，負責把風，並監看
    甲○○○有無報警，如有狀況，則以無線電通知張春長。嗣
    甲○○○返回車內後，旋將現金約80,000元交給乙○○清點
    ，乙○○即在車上利用甲○○○不注意之際，將該筆約80,0
    00元之現金以報紙包裹之鋁箔包飲料加以調包後交還甲○○
    ○。得手後，將甲○○○載至石岡鄉土牛村，藉機支使甲○
    ○○下車後揚長而去，所得贓款由其等朋分花用，陳勇達分
    得約10,000元。
二、案經臺中縣警察局移請臺灣臺中地方法院檢察署檢察官偵查
    起訴。
    理    由
一、本件被告乙○○所犯係死刑、無期徒刑、最輕本刑為三年以
    上有期徒刑以外之罪，其於準備程序中就被訴事實為有罪之
    陳述，經告知簡式審判程序之旨，並聽取公訴人及被告之意
    見後，本院合議庭認為適宜而裁定由受命法官獨任進行簡式
    審判程序，合先敘明。
二、按被告以外之人於審判外之陳述，雖不符前四條之規定，而
    經當事人於審判程序同意作為證據，法院審酌該言詞陳述或
    書面陳述作成時之情況，認為適當者，亦得為證據。當事人
    、代理人或辯護人於法院調查證據時，知有第一百五十九條
    第一項不得為證據之情形，而未於言詞辯論終結前聲明異議
    者，視為有前項之同意，刑事訴訟法第159條之5定有明文。
    經查證人即被害人甲○○○於警詢時之指證，及證人即共犯
    陳勇達在檢察官偵訊時具結證述之內容，被告在本院準備程
    序中並未爭執其證據能力，且未於本案言詞辯論終結前聲明
    異議，本院審酌證人即被害人甲○○○於警詢時之指述，係
    於案發後就其親身經歷之事實所為，以及該等證人陳述作成
    時之情況，並無不適當之情形，依前揭刑事訴訟法第159條
    之5第2項規定，自有證據能力，合先敘明。
三、上揭犯罪事實，業據被告乙○○於檢察官偵查中及本院審理
    時均坦承不諱，核與證人即被害人甲○○○於警詢時指證遭
    詐騙之情節相符，復據共犯即證人陳勇達在檢察官偵訊時具
    結證述屬實，並有臺中縣警察局指認犯罪嫌疑人紀錄表2份
    附卷可稽，足見被告之自白與事實相符，本件事證明確，被
    告上開犯行堪以認定。
四、核被告所為，係犯刑法第339條第1項之詐欺取財罪。又被告
    與陳勇達、徐錦室、張春長及綽號「美惠」之成年女子間，
    就上開犯行，彼此間有犯意之聯絡及行為之分擔，應論以共
    同正犯。爰審酌被告前有詐欺前科，及其犯罪之動機、目的
    、手段、對社會所生危害與犯後坦承犯行，態度尚佳，以及
    被告已賠償被害人甲○○○所受財產損害（即被告於本院準
    備程序中當庭給付20,000元予被害人，嗣再匯款予被害人
    40,000元，而之前已給付13,000元予被害人），並有郵政國
    內匯款執據1紙附卷可憑等一切情狀，量處如主文所示之刑
    ，以示懲儆。又被告犯罪時間在96年4月24日以前，查無中
    華民國九十六年罪犯減刑條例不予減刑之情形，應依同條例
    第2條第1項第3款之規定減其宣告刑二分之一，並諭知易科
    罰金之折算標準。
據上論斷，應依刑事訴訟法第273條之1第1項、第299條第1項前
段，刑法第28條、第339條第1項、第41條第1項前段，刑法施行
法第1條之1，中華民國九十六年罪犯減刑條例第2條第1項第3款
、第7條、第9條，判決如主文。
本案經檢察官丙○○到庭執行職務。
中    華    民    國    97    年    7    月    31    日
                        刑事第三庭  法  官  楊曉惠
上正本證明與原本無異。
如不服本判決，應於收受送達後10日內向本院提出上訴書狀（應
敘述具體理由並附繕本）。
上訴書狀如未敘述理由，應於上訴期間屆滿後20日內補提理由書
於本院。
                                    書記官  陳玲誼
中    華    民    國    97    年    7    月    31    日
附錄論罪科刑法條
刑法第339條第1項：
意圖為自己或第三人不法之所有，以詐術使人將本人或第三人之
物交付者，處5年以下有期徒刑、拘役或科或併科1千元以下罰金
。


司法院資訊處製作；財團法人民間司法改革基金會備份。
